臺灣高等法院交通事件裁定　　　　　　 94年度交抗字第837號
　　抗　告　人
　　即受處分人　甲　○
上列抗告人因違反道路交通管理處罰條例案件，不服臺灣士林地
方法院中華民國94年10月13日所為裁定（92年度交聲字第1173號
），提起抗告，本院裁定如下：
    主  文
抗告駁回。
    理  由
壹、原裁定以:
一、按汽車駕駛人駕駛汽車肇事致人受傷或死亡，應即採取救護
    或其他必要措施，並向警察報告，不得駛離；逃逸者吊銷駕
    駛執照，終身不得考領駕駛執照。而駕駛人逾期不繳送駕駛
    執照者，由主管機關逕行註銷駕駛執照。道路交通管理處罰
    條例第62條第1項、第65條第1項第1款、第67條第1項分別定
    有明文。
二、本件受處分人即異議人甲○於民國92年11月26日上午10時40
    分許，駕駛車號HM-6918號自小貨車停放於台北縣淡水鎮○
    ○路169號前，肇事致人受傷逃逸，經台北縣政府警察局淡
    水交通分隊警員開單舉發，認其違反道路交通管理處罰條例
    第62條第1項之規定，移由原處分機關即交通部公路總局台
    北區監理所再依同條例第62條第1項、第65條第1項第1款、
    第67條第1項規定，於92年12月10日裁處受處分人吊銷駕駛
    執照，終身禁考，駕駛執照限於93年1月9日前繳送，上開駕
    駛執照逾期不繳送，自93年1月10日起逕行註銷駕駛執照，
    並自93年1月10日起終生不得重新考領駕駛執照。此有該台
    北縣政府警察局舉發違反道路交通管理事件通知書及交通部
    公路總局台北區○○○○○道路交通管理事件裁決書各一份
    在卷可憑。
三、受處分人聲明異議意旨略以：為不服交通部公路總局台北區
    監理所92年12月10日北監五字第40-C00000000號裁決、台北
    縣政府警察局淡水交通分隊92年11月26日NO.045958 號移置
    保管車輛通知書、92年12月3日北縣警交字第C00000000號舉
    發交通違規事件通知單，請求均撤銷，另為不裁處之裁定。
    按92年11月26日上午10時40分許，受處分人甲○駕駛車號HM
    -6918號自小貨車停放於臺北縣淡水鎮○○路169號前，並無
    違規停放之情事。嗣受處分人前往距離停車處約15公尺處洽
    談裝潢相關事宜畢，返回停車處，發現一摩托車騎士因天雨
    滑倒於地上，抱頭並似有擦傷之情事，受處分人即詢問圍觀
    者有無報警，經回稱已報警，受處分人見無大礙即離去。同
    日上午11時40分許，淡水交通分隊來電要求受處分人必須將
    所駕車輛駛往該分隊勘驗，該分隊竟將受處分人之車輛強制
    移置保管，並開立保管收據，且警員陳建維又開立92年12月
    3日北縣警交字第C00000000號舉發交通違規事件通知單，記
    載受處分人違反上開條例第56條第1項之規定在外車道臨停
    ，顯與事實不符。是上開舉發及裁處顯然有誤，請予撤銷。
四、經查：
  (一)首按受處分人不服第8條主管機關所為之處罰，得於接到裁
    決書之翌日起20日內，向管轄地方法院聲明異議，此道路交
    通管理處罰條例第87條第1項定有明文。而所謂同條例第8條
    主管機關所為之處罰，當指違反同條例第12條至第68條之規
    定者，由公路主管機關處罰，及違反同條例第69條至第84條
    之規定者，由警察機關處罰而言。今受處分人異議意旨中所
    指台北縣政府警察局淡水交通分隊92年11月26日NO.045958
    號移置保管車輛通知書、92年12月3日北縣警交字第C000000
    00號舉發交通違規事件通知單部分，均非上述同條例第8條
    主管機關所為之處罰，自非可聲明異議之範圍，是此部分之
    異議聲明不合法定程式，應予駁回。
  (二)次查，異議人即受處分人甲○於92年11月26日上午10時40分
    許，駕駛車號HM-6918號自小貨車停放於臺北縣淡水鎮○○
    路169號前，原應注意汽車臨時停車時，應依車輛順行方向
    緊靠道路右側，依當時路面劃有白色邊線，亦無不能注意之
    情形，竟未將該車輛緊靠路旁停放，其左側車身超越道路邊
    線零點2公尺，其右側車身距離路旁尚有1.55公尺，適有楊
    智傑駕駛車號GKH-949號重機車，沿臺北縣淡水鎮○○路，
    由臺北縣三芝鄉往淡水鎮方向行駛，因疏於注意車前狀況，
    自後方撞擊甲○小客車之左後方，造成楊智傑人車倒地後受
    有胸腹鈍挫傷、右側血胸、肝臟撕裂傷、肝臟大血管破裂、
    呼吸衰竭等傷害。甲○明知肇事致人受傷後，竟未在場救護
    楊智傑，反而駕車逃逸。嗣經路人紀錄車號後報警到場，始
    查知上情之事實，有證人江俊潔、陳建維、劉德莉等人之證
    言及診斷證明書、現場照片等證物，業據台灣士林地方法院
    檢察署檢察官以93年度偵字第1939號提起公訴，為本院93年
    度交訴字第34號刑事判決及台灣高等法院94年度交上訴字第
    43號刑事判決認定屬實，再為最高法院94年度台上字第4333
    號駁回受處分人之上訴因而確定，有該等起訴書、判決書在
    卷可憑，是上開事實應堪採信，而受處分人於異議意旨所辯
    情節自難採信。
  (三)綜上所述，受處分人甲○因車禍肇事致人受傷而逃逸之事實
    應堪認定，而原處分機關即交通部公路總局台北區監理所再
    依上開條例第62條第1項、第65條第1項第1款、第67條第1項
    規定，於92年12月10日裁處受處分人吊銷駕駛執照，終身禁
    考，駕駛執照限於93年1月9日前繳送，上開駕駛執照逾期不
    繳送，自93年1月10日起逕行註銷駕駛執照，並自93年1月10
    日起終生不得重新考領駕駛執照，並無不當。本件異議為無
    理由，應予駁回。
貳、抗告意旨略以：(一)抗告人於返回停車處開車時，曾詢問路人
    得知已報請相關單位處理，且機車騎士並無大礙，方駕車離
    去；且相關刑事判決對於抗告人停放小貨車是否為肇事原因
    未予詳究，即認定抗告人對該車禍事故有可歸責之原因，已
    有可議之處。又刑事警察局就機車及貨車進行車損比對，二
    車並無接觸跡證存在，顯見抗告人之車輛非交通事故之肇事
    原因。(二)依交通部路政司72年9月20日路台（72）監字第071
    20號函「未領有駕駛執照之人在道路上跨上機車已發動引擎
    ，尚未行駛，並無駕駛行為之發生，尚不能以無照駕駛論處
    。」之解釋，本件事故係被害人自己撞及未有人駕駛、停放
    於路邊之車輛，尚與道路交通管理處罰條例第62條第1項之
    「駕駛汽車肇事」之規定有間；且事故發生當時，抗告人並
    不在現場，實難合於該條「明知肇事」之要件。為此提起抗
    告，請求撤銷原裁定。
參、按道路交通管理處罰條例第62條第1項規定：「汽車駕駛人
    ，駕駛汽車肇事致人受傷或死亡，應即採取救護或其他必要
    措施，並向警察機關報告，不得駛離」，核其立法意旨，概
    以道路交通事故之發生，常非於己之鄰親家里，時有告救不
    能情事，乃科以肇事者須即採取救護或其他必要措施，並應
    向警察機關報告之法定義務，以防因就醫延誤致生無謂傷亡
    ，並俾得通知傷亡者家屬到場，以明責任，是凡肇事人於行
    車肇事致人受傷或死亡，未即採取救護或其他必要措施，並
    向警察機關報告，即駕車駛離現場者，均應依該規定處罰，
    至其嗣後是否受刑事訴追及已否與被害人達成民事和解，賠
    償損失，對其應受處罰乙節，並不生影響。又刑法第185條
    之4駕駛動力交通工具肇事致人死傷而逃逸罪係於88年4月21
    日增訂公布，並自同年4月23日開始生效，增設本條文之立
    法目的，乃為維護交通，增進行車安全，促使當事人於事故
    發生時，能對被害人即時救護，減少死傷，以保護他人權益
    並維護社會秩序。又其立法精神在於交通事故一旦發生，且
    發生人員傷亡之情況，不論是撞人或被撞，或是因其他事故
    而造成死傷，只要是在駕駛動力交通工具過程內所發生者，
    參與這整個事故過程的當事人皆應協助防止死傷之擴大，蓋
    如駕駛人於事故發生後，隨即駕車逃離現場，不僅使肇事責
    任認定困難，更可能使受傷之人喪失生命或求償無門，是本
    條所欲規範者乃當事人於交通事故發生時（不論其有無故意
    或過失）遺棄被害人於不顧的逃逸行為，且若謂當事人之救
    護義務須視其有無故意、過失而定，則不僅有違刑法第一百
    八十五條之四的立法目的與精神，本條文之功能亦將喪失殆
    盡。故所謂駕駛動力交通工具肇事，乃指駕駛動力交通工具
    發生交通事故，非指因故意或過失導致事故發生而逃逸者，
    始成立本罪。就上揭規定及條文參互以觀，可知汽車駕駛人
    駕駛汽車發生交通事故，不論其責任之歸屬為何，即有義務
    停留在肇事現場，採取救護或其他必要措施，並向警察機關
    報告，以保護他人權益，並釐清肇事責任，自不待言。
肆、原裁定已依抗告人車禍肇事逃逸之違規情形，綜合卷內資料
    ，並參酌抗告人因本件車禍事故涉犯公共危險罪，經原審法
    院、本院及最高法院判決抗告人駕駛動力交通工具肇事，致
    人受傷而逃逸罪刑，並宣告緩刑2年確定等情，詳予論述，
    核無不合。抗告人以交通部路政司72年9月20日路台（72）
    監字第07120號函，認係被害人自行撞及其停放於路邊之靜
    止車輛，其並不該當於道路交通管理處罰條例第62條「駕駛
    汽車肇事」之要件。惟查，該函號所解釋之情狀與駕駛汽車
    顯不相當，尚難依該函文即推論抗告人不該當駕駛汽車肇事
    之要件。抗告意旨猶執陳詞，以其非明知肇事、無逃逸之故
    意，以及停放車輛於路邊非肇事主因云云，提起抗告，為無
    理由，應予駁回。
伍、據上論斷，應依道路交通案件處理辦法第26條，刑事訴訟法
    第412條，裁定如主文。
中　　華　　民　　國　　94　　年　　11　　月　　21　　日
                  交通法庭審判長法　官  蔡永昌
　　　　　　　　　　　　　　　　法  官  陳榮和
　　　　　　　　　　　　　　　　法  官  蔡國在
以上正本證明與原本無異。
不得再抗告。
                                書記官  耿鳳君
中　　華　　民　　國　　94　　年　　11　　月　　21　　日
